【裁判字號】    92,上訴,35
【裁判日期】    920218
【裁判案由】    廢棄物清理法
【裁判全文】
臺灣高等法院臺中分院刑事判決                民國九十二年度上訴字第三十五號
    上  訴  人
    即  被  告  甲○○  男四十.
    選任辯護人  周啟同  律師
右上訴人因違反廢棄物清理法案件，不服臺灣台中地方法院中華民國九十一年十一月
二十六日第一審判決（民國九十一年度訴字第二○五六號，起訴案號：臺灣台中地方
法院檢察署民國九十一年度偵字第七四九九號），提起上訴，本院判決如左：
    主      文
上訴駁回。
    事      實
甲○○係大貨車司機，曾於民國八十七年間因違反水利法案件，被判處有期徒刑三月
，於八十八年一月十三日執行完畢，仍不知悔改，明知從事清除廢棄物須向中央或地
方主管機關申請核發許可文件後，始得從事廢棄物之清除，竟未依規定領有廢棄物清
除、處理許可文件，於九十一年四月十日下午六、七時許，駕駛ＨＵ─○七○號（原
判決誤為ＨＬ─○七○）營業用大貨車，在台中市○○路附近，受一不知姓名之人委
託，以每車新臺幣二千五百元之代價，從該處將不知姓名人拆除建築物後所產生夾雜
有保麗龍、水泥袋及塑膠袋等一般廢棄物之廢土、水泥塊等物，載運至台中縣太平市
○○路○段，太平市公所垃圾場旁之空地棄置，從事一般廢棄物之清除工作，於當天
下午八時十五分許，甲○○駕駛上開載滿廢棄物之車輛到垃圾場旁正在傾倒之際，為
台中縣環境保護局稽查人員會同員警當場查獲。案經台中縣警察局霧峰分局報由臺灣
臺中地方法院檢察署檢察官偵查起訴。
    理      由
一、訊據上訴人即被告甲○○，對於上開載運廢棄物之事實坦承不諱，唯辯稱其僅係
    受託載運，且還沒有傾倒，而所載運者為建築廢棄物，應無須向主管機關申請核
    發許可證，其無違反廢棄物清理法之規定等語。
二、查上訴人未領有廢棄物清除、處理之許可文件，而載運上開一般廢棄物前往台中
    縣太平市○○路○段太平市公所垃圾場旁之空地欲傾倒之事實，已經上訴人坦承
    在卷，又有台中縣環保局環境稽查工作紀錄一份，現場照片八張、現場圖一份附
    卷可稽，足認上訴人之自白與事實相符，又上訴人所載運之廢棄物中雖包含廢土
    、廢水泥塊等營建廢棄物，然亦夾雜有保麗龍、水泥袋、塑膠袋等廢棄物，亦為
    上訴人所供承無誤，並有照片足憑，由於保麗龍、水泥袋、塑膠袋等均屬一般廢
    棄物，而營建廢棄土應依營建廢棄土處理方案之規範辦理，若未依法申請棄土場
    設置許可，即擅自收納、回填營建廢棄土，或未依規定運往指定之棄土場，而送
    往未經許可之違法棄土場者，即屬違法棄置，縱為未參雜其他一般或事業廢棄物
    之乾淨廢土，仍因破壞、污染周遭生態環境而違反廢棄物清理法之規定，亦有行
    政院環境保護署八十九年九月五日環署督字第○○五一四二二號函影本在卷可資
    佐證，則上訴人所載運者縱使為營建廢棄土，因其未依營建廢棄土處理方案之規
    範處理，且又夾雜有一般廢棄物，自有違反廢棄物清理法之規定，要無可疑。上
    訴人之辯謢人聲請傳訊查獲警員郭惟亮到庭作證，以證明車上大部分是廢土、水
    泥塊僅，夾雜少量之塑膠袋等，依上開說明，證人縱使到庭作如上之供述，亦不
    影響上訴人犯行之成立，本院認無傳訊必要。至上訴人在本院辯稱其載運到現場
    尚未傾倒即被逮捕，唯上訴人在警訊時供承：「我於九十一年四月十日晚上二十
    時十分，載運建築廢棄物到台中縣太平市公所垃圾場旁空地（旱溪旁）傾倒時，
    當場被環保警察查獲照片，且台中縣環境保護局環境稽查工作紀錄上也記載：「
    吳君駕駛ＨＵ─○七○營業大貨車載運建築廢棄物（夾雜垃圾）至太平市公所垃
    圾場旁空地（旱溪旁）傾倒時，當場遭環保警察查獲」，均係表示在「傾倒時」
    被查獲，參以照片所示，上訴人之大貨車已將遮蓋之帆布掀開，可知其已有傾倒
    之行為。
三、按依事業廢棄物貯存清除處理方法及設施標準第二條第二款規定，所謂清除係指
    廢棄物之收集、運輸行為，則上訴人載運上開一般廢棄物至上揭垃圾場旁空地傾
    倒時被查獲，自屬一般廢棄物之清除行為，退而言之，縱使上訴人尚未傾倒即被
    查獲，依上開規定，仍屬廢棄物之清除行為，是上訴人之犯行堪以認定，其辯解
    顯係卸責之詞，不足採信。
四、核上訴人所為，係違反廢棄物清理法第四十六條第一項第四款之罪，由於廢棄物
    清理法業於九十年十月二十四日修正公布施行，修正前廢棄物清理法第二十二條
    第二項第四款前段規定，已移置於修正後第四十六條第一項第四款前段，公訴人
    仍引用修正前第二十二條第二項第四款作為論罪科刑之依據，尚有未洽。又上訴
    人曾於八十七年間因違反水利法案件，被判處有期徒刑三月，於八十八年一月十
    三日執行完畢，有刑案資料查註紀錄表及被告全國前案紀錄表在卷可按，五年內
    再犯本罪，係為累犯，依法加重其刑，原審以上訴人罪證明確，於審酌其擅自從
    事廢棄物清除工作，危害環境保護及居家衛生，惟上訴人僅係初犯此罪，且只載
    運一次，所生危害尚非鉅大等情狀，而適用廢棄物清理法第四十六條第一項第四
    款，刑法第十一條前段，第四十七條，對之科處有期徒刑一年二月，認事用法，
    均無不合，上訴人上訴意旨主張其行為並無違反廢棄物清理法之規定，不應依該
    法科刑，為無理由，應予駁回。
五、據上論斷，應依刑事訴訟法第三百六十八條，判決如主文。
本案經檢察官乙○○到庭執行職務。
中      華      民      國      九十二  年      二      月      十八    日
                                臺灣高等法院臺中分院刑事第八庭
                                      審判長法  官  羅  得  村
                                            法  官  劉  榮  服
                                            法  官  陳  毓  秀
右正本證明與原本無異。
如不服本判決應於收受送達後十日內向本院提出上訴書狀，其未敘述上訴之理由者並
得於提起上訴後十日內向本院補提理由書（均須按他造當事人之人數附繕本）。
                                            書記官  林  水  濱
中      華      民      國      九十二  年      二      月      十九    日
附錄
廢棄物清理法第四十六條第一項第四款：
有下列情形之一者，處一年以上五年以下有期徒刑，得併科新臺幣三百萬元以下罰金：
四、未依第四十一條第一項規定領有廢棄物清除、處理許可文件，從事廢棄物貯存、
    清除、處理，或未依廢棄物清除、處理許可文件內容貯存、清除、處理廢棄物。
                                                                        Ａ


司法院資訊處製作；財團法人民間司法改革基金會備份。
